【裁判字號】    99,易,2579
【裁判日期】    990909
【裁判案由】    毒品危害防制條例
【裁判全文】
臺灣臺中地方法院刑事判決              99年度易字第2579號
公  訴  人  臺灣臺中地方法院檢察署檢察官
被      告  甲○○
上列被告因違反毒品危害防制條例案件，經檢察官提起公訴（99
年度毒偵字第14486 號），本院判決如下：
    主          文
甲○○持有第一級毒品，處有期徒刑肆月，如易科罰金，以新臺
幣壹仟元折算壹日。扣案之海洛因陸包（含袋總重伍點捌公克
，驗餘淨重合計點玖公克，空包裝總重壹點玖公克）均沒收
銷燬之。
    犯罪事實
一、甲○○明知海洛因係毒品危害防制條例所規範之第一級毒品
    ，不得非法持有，竟基於持有第一級毒品之犯意，於民國99
    年6月5日凌晨0時許，以新臺幣19,000元之價格，在臺中縣
    烏日鄉○○路附近某處，向真實姓名年籍均不詳、綽號「阿
    正」之成年男子購買第一級毒品海洛因6包而持有之，並藏
    放在車號2477-WB號自小客車駕駛座下方之1只黑色皮夾內。
    嗣於99年6月5日凌晨1時30分許，其友人林彥志駕駛上開車
    輛搭載甲○○及其友人陳弘盛、張余聰等人，行經臺中市○
    區○○路1段32號前，因形跡可疑，為警攔檢盤查查獲，並
    扣得前開第一級毒品海洛因6包（原含袋總重5.96公克，嗣
    因鑑驗滅失0.13公克；鑑驗後，含袋總重為5.83公克，驗餘
    淨重合計3.93公克、空包裝重1.9公克），始悉上情（另扣
    得與本案無關之門號0000000000號行動電話〈含同門號SIM
    卡1 張〉1支）。
二、案經臺中市警察局第三分局報請臺灣臺中地方法院檢察署檢
    察官偵查起訴。
    理    由
壹、程序部分：
    按被告以外之人於偵查中向檢察官所為陳述，除顯有不可信
    之情況者外，得為證據，刑事訴訟法第159條之1第2 項定有
    明文。偵查中對被告以外之人（包括證人、鑑定人、告訴人
    、被害人及共同被告等）所為之偵查筆錄，或被告以外之人
    向檢察官所提之書面陳述，性質上均屬傳聞證據。惟現階段
    刑事訴訟法規定檢察官代表國家偵查犯罪、實施公訴，依法
    其有訊問被告、證人及鑑定人之權，證人、鑑定人且須具結
    ，而實務運作時，檢察官偵查中向被告以外之人所取得之陳
    述，原則上均能遵守法律規定，不致違法取供，其可信度極
    高，故被告以外之人前於偵查中已具結而為證述，除反對該
    項供述得具有證據能力之一方，已釋明顯有不可信之情況外
    ，不宜以該證人未能於審判中接受他造之反對詰問為由，即
    遽指該證人於偵查中之陳述不具證據能力。再按92年9月1日
    施行之刑事訴訟法，已酌採英美法系之傳聞法則，於第159
    條第1 項明定被告以外之人，於審判外之言詞或書面陳述，
    除法律有規定者外，不得作為證據，用以保障被告之反對詰
    問權。而本法所規定傳聞法則之例外，其中就被告以外之人
    於偵查中向檢察官所為之陳述，因檢察官代表國家偵查犯罪
    時，原則上當能遵守法定程式，且被告以外之人如有具結能
    力，仍應依法具結，以擔保其係據實陳述，故於第159條之1
    第2 項明定「除顯有不可信之情況者外」，得為證據；又被
    告以外之人於檢察事務官、司法警察官或司法警察調查中所
    為之陳述，基於實體發現真實之訴訟目的，依第159條之2規
    定，如與審判中之陳述不符時，經比較結果，其先前之陳述
    ，相對「具有較可信之特別情況」，且為證明犯罪事實存否
    所「必要」者，或於審判中有第159條之3所列死亡等原因而
    無法或拒絕陳述之各款情形之一，經證明其調查中所為陳述
    絕對「具有可信之特別情況」，且為證明犯罪事實之存否所
    「必要」者，亦例外地賦與證據能力。是所謂「顯有不可信
    性」、「相對特別可信性」與「絕對特別可信性」，係指陳
    述是否出於供述者之真意、有無違法取供情事之信用性而言
    ，故應就偵查或調查筆錄製作之原因、過程及其功能等加以
    觀察其信用性，據以判斷該傳聞證據是否有顯不可信或有特
    別可信之情況而例外具有證據能力，並非對其陳述內容之證
    明力如何加以論斷，二者之層次有別，不容混淆（最高法院
    94年度臺上字第629 號裁判要旨可資參照）。而查，本件公
    訴人、被告對於本院就後述實體部分所引之書證內容、扣案
    物品，於本院審理中均不爭執證據能力（見本院卷第8至9頁
    ），猶未對之釋明有何顯不可信之情況，或有何不法取得之
    情事，且本院審酌其等之內容，均無不法取得或有違法取供
    之情事，亦均適宜為本案證據，依前開說明，就後述實體部
    分所引之書證內容、扣案物品自具有證據能力。
貳、實體部分：
一、上開事實，業據被告甲○○於警、偵訊中及本院審理時坦承
    不諱，且自車號2477-WB號自小客車駕駛座下方之黑色皮夾
    內所扣得之粉塊6包，經送鑑驗結果，確係毒品危害防制條
    例第2條第2項第1款規定之第一級毒品海洛因無訛（含袋總
    重5.83公克，嗣因鑑驗滅失0.13公克，驗餘淨重合計3.93公
    克、空包裝重1.9公克），有法務部調查局濫用藥物實驗室
    99年7月15日調科壹字第09923016030號鑑定書1紙在卷可稽
    ，自堪信被告上開自白確與事實相符，應可採信，本案事證
    明確，被告持有第一級毒品海洛因之犯行，洵堪認定。
二、查海洛因係毒品危害防制條例第2條第2項第1款規定之第一
    級毒品，是核被告所為，係犯同條例第11條第1項之持有第
    一級毒品罪。爰審酌被告年已過而立之齡，未能慎思自愛，
    沾觸毒品，行為可議，且持有數量非微，惟念其犯罪後已坦
    承犯行，態度良好，並兼衡被告犯罪之動機、目的、手段、
    生活狀況及智識程度，暨公訴人聲請科以妥適之刑等一切情
    狀，量處如主文所示之刑，並諭知如易科罰金之折算標準。
    扣案之第一級毒品海洛因6包（原含袋總重5.96公克嗣因鑑
    驗滅失0.13公克；鑑驗後，含袋總重為5.83公克，驗餘淨重
    合計3.93公克、空包裝重1.9公克）係毒品危害防制條例第2
    條第2項第1款所定之第一級毒品，應依同條例第18條第1項
    前段規定，予以宣告沒收銷燬之（包裝袋因已沾染第一級毒
    品海洛因，無可析離，自應視為第一級毒品海洛因，併予沒
    收銷燬之，至因鑑驗耗損之第一級毒品海洛因0.13公克，因
    已滅失，自無庸併予宣告沒收銷燬之）。又扣案之門號0000
    00000 0號行動電話（含同門號SIM卡1張）1支，尚與本案無
    關，且非違禁物，即核與宣告沒收或沒收銷燬之之要件不合
    ，爰不併予宣告沒收或沒收銷燬之。
據上論斷，應依刑事訴訟法第299條第1項前段，毒品危害防制條
例第11條第1項、第18條第1項前段，刑法第11條、第41條第1項
前段，判決如主文。
本案經檢察官乙○○到庭執行職務。
中    華    民    國    99    年    9     月     9    日
                  刑事第18庭  法  官  林世民
上正本證明與原本無異。
如不服本判決，應於送達後10日內向本院提出上訴狀（須附繕本
），上訴於臺灣高等法院臺中分院。
上訴書如未敘述理由，應於上訴期間屆滿後20日內補提理由書於
本院。
                              書記官  紀俊源
中    華    民    國    99    年    9     月    9     日
附錄論罪科刑法條：
毒品危害防制條例第11條
持有第一級毒品者，處 3 年以下有期徒刑、拘役或新臺幣 5 萬
元以下罰金。
持有第二級毒品者，處 2 年以下有期徒刑、拘役或新臺幣 3 萬
元以下罰金。
持有第一級毒品純質淨重十公克以上者，處 1 年以上 7 年以下
有期徒刑，得併科新臺幣 1 百萬元以下罰金。
持有第二級毒品純質淨重二十公克以上者，處 6 月以上 5 年以
下有期徒刑，得併科新臺幣 70 萬元以下罰金。
持有第三級毒品純質淨重二十公克以上者，處 3 年以下有期徒刑
，得併科新臺幣 30 萬元以下罰金。
持有第四級毒品純質淨重二十公克以上者，處 1 年以下有期徒刑
，得併科新臺幣 10 萬元以下罰金。
持有專供製造或施用第一級、第二級毒品之器具者，處 1 年以下
有期徒刑、拘役或新臺幣1萬元以下罰金。

司法院資訊處製作；財團法人民間司法改革基金會備份。
